臺灣桃園地方法院刑事判決
111年度交易字第599號
公  訴  人  臺灣桃園地方檢察署檢察官 
被      告  李漢德


指定辯護人  本院公設辯護人 王暐凱
上列被告因公共危險案件，經檢察官聲請簡易判決處刑（111年
度偵字第20329號），本院認不宜以簡易判決處刑（原案號：111
年度壢交簡字第1706號），改以通常程序審理，判決如下：
    主  文
李漢德無罪。
    理  由
一、聲請簡易判決處刑意旨略以：被告李漢德自民國111年3月30
    日中午12時30分許，在桃園市○○區○○路0段000號之6號住處
    內，飲用保力達1瓶，明知飲酒後已達不得駕駛動力交通工
    具之程度，仍基於酒後駕駛動力交通工具之犯意，於同日16
    時10分許，自上開住處，駕駛車牌號碼000—1163號自用小客
    車離去。嗣於同日16時27分許，駕駛該車，沿桃園市楊梅區
    光復北街往新成路方向行駛，行經光復北街與新成路交岔路
    口，欲左轉至新成路，不慎與左方由江芊瑩所騎乘車牌號碼
    000—LLF號普通重型機車，發生碰撞，於同日16時35分許，
    為警測得吐氣所含酒精濃度達每公升0.21毫克。因認被告涉
    犯刑法第185條之3第1項第2款之公共危險罪嫌。
二、按犯罪事實應依證據認定之，無證據不得認定犯罪事實；又
    不能證明被告犯罪者，即應諭知無罪之判決，刑事訴訟法第
    154條第2項、第301條第1項分別定有明文。次按事實之認定
    ，應憑證據，如未能發現相當證據，或證據不足以證明，自
    不能以推測或擬制之方法，為裁判基礎；且認定不利於被告
    之事實須依積極證據，苟積極證據不足為不利於被告事實之
    認定時，即應為有利於被告之認定；而認定犯罪事實所憑之
    證據，雖不以直接證據為限，間接證據亦包括在內，然而無
    論直接證據或間接證據，其為訴訟上之證明，須於通常一般
    之人均不致有所懷疑，而得確信其為真實之程度者，始得據
    為有罪之認定，倘其證明尚未達到此一程度，而有合理之懷
    疑存在而無從使事實審法院得有罪之確信時，即應由法院為
    諭知被告無罪之判決（最高法院40年台上字第86號、30年上
    字第816號、76年台上字第4986號判決先例意旨參照）。又
    檢察官就被告犯罪事實，應負舉證責任，並指出證明之方法
    ，刑事訴訟法第161條第1項定有明文。因此，檢察官對於起
    訴之犯罪事實，應負提出證據及說服之實質舉證責任。倘其
    所提出之證據，不足為被告有罪之積極證明，或其指出證明
    之方法，無從說服法院以形成被告有罪之心證，基於無罪推
    定之原則，自應為被告無罪判決之諭知（最高法院92年台上
    字第128號判決先例意旨參照）。
三、公訴意旨認被告涉犯上開公共危險罪嫌，無非係以酒精測定
    紀錄表、舉發違反道路交通管理事件通知單、刑法第185條
    之3案件測試觀察紀錄表各1份為其主要論據。
四、訊據被告固坦承有於飲酒後駕車，並於上記時間、地點與案
    外人江芊瑩騎乘機車發生交通事故，於警員到場時，測得吐
    氣所含酒精濃度達每公升0.21毫克等事實，惟堅詞否認有何
    公共危險犯行，辯稱：我沒有受到酒精成分影響，當時能夠
    正常開車。因為我有長短手，雙手重量不一，在平衡測試時
    才不能保持平衡等語。辯護人則為被告辯以：被告固有於飲
    酒後駕車上路，但未達刑法第185條之3第1項第1款所定吐氣
    所含酒精濃度達每公升0.25毫克以上之數值，又被告雖有肇
    事，但車禍原因多端，非必然係因酒後不能安全駕駛而導致
    ，依據被告之供述及證人江芊瑩之證述，可知本案車禍之發
    生，係因被告駕車左轉時禮讓一右轉之車輛，而疏於注意該
    車後方直行之證人江芊瑩機車所導致，且證人江芊瑩及經手
    本案車禍之警員蔡承恩，均證稱被告駕駛過程並無異常，尚
    難僅因被告肇事逕認被告已達酒醉不能安全駕駛程度。又依
    卷附測試觀察紀錄表，被告於警員到場處理時，並未出現一
    般常見醉態，之後也通過走直線之平衡測試及畫同心圓之測
    試，更不足以證明被告有因飲酒導致不能安全駕駛情形。至
    前開觀察紀錄表，雖有勾選被告呈現「多語」、「酒氣」之
    狀態，但此可能因記錄警員之主觀認定而有所差異，又被告
    於雙腳併攏、雙手緊貼大腿、單腳抬高離地15公分並停止不
    動30秒之測試雖有搖晃而未能通過，但每人之肌耐力與平衡
    感本有不同，有可能係因被告自身能力不佳，且被告為50幾
    歲高齡且患有糖尿病、高血脂等慢性病，縱使未能保持平衡
    也屬正常，均不能以此遽為不利被告之認定等語。
五、經查：
　㈠被告有於上記時間飲酒後駕駛汽車上路，嗣於上記地點與證
    人江芊瑩發生交通事故，後經到場處理警員測得吐氣所含酒
    精濃度達每公升0.21毫克等事實，業經證人江芊瑩於警詢時
    、本院審理中（見偵卷第53至55頁、本院交易字卷第85至88
    頁）；證人即警員蔡承恩於本院審理中均證述明確（本院交
    易字卷第81至84頁），並有被告行車執照、汽車駕照影本（
    見偵卷第35頁）、桃園市政府警察局楊梅分局楊梅交通分隊
    道路交通事故酒精測定紀錄表（見偵卷第43頁）、舉發違反
    道路交通管理事件通知單（見偵卷第45頁）、車輛詳細資料
    報表（見偵卷第49頁、第61頁）、道路交通事故現場圖、道
    路交通事故調查表㈠、㈡（見偵卷第65至69頁）、桃園市政府
    警察局楊梅分局楊梅交通分隊道路交通事故照片黏貼紀錄表
    （見偵卷第73至79頁），且為被告所是認，堪以認定。
　㈡按刑法第185條之3第1項規定：「駕駛動力交通工具而有下列
    情形之一者，處2年以下有期徒刑，得併科20萬元以下罰金
    ：一、吐氣所含酒精濃度達每公升0.25毫克或血液中酒精濃
    度達0.05％以上。二、有前款以外之其他情事足認服用酒類
    或其他相類之物，致不能安全駕駛。三、服用毒品、麻醉藥
    品或其他相類之物，致不能安全駕駛。」查其修正理由為：
    「一、不能安全駕駛罪係屬抽象危險犯，不以發生具體危險
    為必要。爰修正原條文第1項，增訂酒精濃度標準值，以此
    作為認定『不能安全駕駛』之判斷標準，以有效遏阻酒醉駕車
    事件發生。二、至於行為人未接受酒精濃度測試或測試後酒
    精濃度未達前揭標準，惟有其他客觀情事認為確實不能安全
    駕駛動力交通工具時，仍構成本罪，爰增訂第2款。」是就
    行為人飲用酒類或其他相類似之物後駕駛動力交通工具，但
    未符合吐氣所含酒精濃度達每公升0.25毫克或血液中酒精濃
    度達0.05％以上者，需輔以其他主客觀情事判斷，依具體個
    案調查重要事證，認定行為人是否屬不能安全駕駛的狀態，
    始構成刑法第185條之3第1項第2款之罪。而被告本案呼氣酒
    精濃度為每公升0.21毫克，尚未達每公升0.25毫克，自應輔
    以其他旁證，佐證被告確呈不能安全駕駛之狀態。
　㈢被告肇事不足以證明被告不能安全駕駛：
　⒈證人蔡承恩於本院審理時證稱：我雖然不是到場處理的警員
    ，但有看過肇事現場的監視器錄影畫面，被告駕車從光復北
    街要左轉新成路時，有先在路口暫停，證人江芊瑩則係從新
    成路往縱貫路方向行駛，而證人江芊瑩前方有一台機車，被
    告在該台機車通過後就駕車左轉，才與直行之證人江芊瑩發
    生碰撞，而從被告行車軌跡看來，雖然有提前左轉，但沒有
    發現異常等語（見本院交易字卷第83頁）；證人江芊瑩於本
    院審理中亦證稱：當時我從車站方向往縱貫路方向直行，經
    過光復北街與新成路口時，被告要左轉，才與我發生碰撞。
    在車禍發生前，我忘記我前方有無其他車輛，但我有看到被
    告停在路口，應該是在等待車輛通過，之後被告開始左轉，
    車速不快，行車過程也沒有異常情形等語（見本院交易字卷
    第85至88頁）。
　⒉依證人蔡承恩、江芊瑩前開證述，雖與被告警詢時所稱其當
    時係要禮讓一右轉的汽車才會在左轉時不慎撞到證人江芊瑩
    乙情非完全一致，但仍可知被告在通過路口前，仍有先停等
    禮讓與證人江芊瑩同向之其他車輛先行通過，且在交通事故
    發生前之行車過程，也無明顯異常之情，而被告未禮讓證人
    江芊瑩先行之原因眾多，或可能因久等不耐而搶快左轉，或
    可能因注意其他車輛動態而疏於注意證人江芊瑩，或可能遭
    證人江芊瑩前方車輛阻擋視線，在被告未有其他異常駕駛行
    為下，實難遽認被告必係因酒精成分影響駕駛能力肇致本案
    交通事故發生，尤其被告於肇事後，不僅有協助證人江芊瑩
    牽起機車，且有向證人江芊瑩致歉，在後續對話過程中，也
    未使證人江芊瑩感到行為舉止有何特別或異常之處，此均經
    證人江芊瑩證述明確（見本院交易字卷第87頁），則被告縱
    使肇事，亦不足以證明被告不能安全駕駛。
　㈣警員對被告所為觀察、測試結果，亦無從證明被告不能安全
    駕駛：
　⒈依卷附刑法第一百八十五條之三第一項第二款案件測試觀察
    紀錄表（見偵卷第47頁），固可見警員即證人蔡承恩查獲並
    觀察被告之狀態，認有「多語」、「酒氣」等情事，而證人
    蔡承恩於本院審理中亦證稱：被告當時身上有明顯酒味，且
    與正常人相比較多話，會一直講同樣的話，亦即3到5分鐘前
    說過的話會再重複一遍等語（見本院交易字卷第82頁），然
    而，被告經證人蔡承恩觀察後，並無「語無倫次、含糊不清
    」、「意識模糊，注意力無法集中」、「嘔吐」、「呆滯木
    僵」、「昏睡叫喚不醒」、「泥醉」、「搖晃無法站立」、
    「自殘」、「拉扯」、「攻擊」、「大聲咆哮」、「酒容」
    等其他常見行為控制能力顯著降低之醉態舉止，而是否「多
    語」、「酒氣」是否濃烈，本即參雜觀察者個人主觀因素，
    尚乏較為一致之客觀標準，尤其被告亦可能因原本思考、陳
    述能力即屬不佳，在為警接受調查時，再因緊張、急於解釋
    等因素才於「3到5分鐘後」重複相同之說詞，此從證人江芊
    瑩證稱：「（問：被告行為舉止是否有特別的地方?）沒有
    」等語（見本院交易字卷第87頁）可證，則被告是否不能安
    全駕駛，已非無疑。
　⒉再者，被告進行「雙腳併攏、雙手緊貼大腿、單腳抬高離地1
    5公分並停止不動30秒」（類似俗稱金雞獨立姿勢）之平衡
    動作測試時，雖有身體搖晃且無法保持30秒單腳獨立之情形
    ，此有前開測試觀察紀錄表可憑，復經本院勘驗被告測試錄
    影畫面確認無訛（見本院交易字卷第79、80頁、第97至99頁
    ），然而，未能通過前開平衡動作測試之原因，固可能係受
    酒精成分影響，然也不無可能係因被告自身平衡感不佳或肌
    耐力較為不足所致，尤其被告測試時已為57歲之年邁之人，
    縱使未能通過前開測試，實也不足為奇，何況被告當時亦有
    通過其餘「以長10公尺之直線，令其迴轉走回原地」之直線
    測試以及「在2個同心圓之間之0.5公分環狀袋內畫另外一個
    圓」之同心圓測試，此經證人蔡承恩證述在卷（見本院交易
    字卷第84頁），並有前開測試觀察紀錄表、本院勘驗被告測
    試錄影畫面結果存卷可憑（見本院交易字卷第79頁），可知
    被告並非完全無法通過測試項目，自難將被告無法通過平衡
    動作測試歸因於受酒精成分影響，則被告是否因飲酒致缺乏
    安全駕駛能力，更屬有疑。
　⒊從而，前開「多語」、「酒氣」之觀察結果以及被告未能通
    過平衡動作測試，尚不足以證明被告駕車時已達不能安全駕
    駛之狀態，被告辯稱沒有受到酒精成分影響致不能正常開車
    ，並非全然無稽。
六、綜上所述，被告雖於飲酒後開車上路並發生交通事故，然被
    告於事故後經警測得之呼氣酒精濃度尚未達刑法第185條之3
    第1項第1款處罰之每公升0.25毫克標準，而檢察官所提出之
    證據，亦無法使通常一般之人均不致有所懷疑，確信被告於
    駕車時已受酒精影響而達不能安全駕駛動力交通工具程度，
    復查無其他積極證據，足認被告確有檢察官所指不能安全駕
    駛動力交通工具之公共危險犯行，揆諸前揭說明，依無罪推
    定及有疑唯利被告之原則，本案既屬不能證明被告犯罪，自
    應為無罪之諭知。　　
據上論斷，應依刑事訴訟法第452條、第301條第1項前段，判決
如主文。
本案經檢察官康惠龍聲請簡易判決處刑，檢察官謝咏儒到庭執行
職務。
中　　華　　民　　國　　111 　年　　12　　月　　16　　日
                  刑事第十三庭  法  官  郭鍵融 
以上正本證明與原本無異。
如不服本判決應於收受判決後20日內向本院提出上訴書狀，並應
敘述具體理由。其未敘述上訴理由者，應於上訴期間屆滿後20日
內向本院補提理由書(均須按他造當事人之人數附繕本)「切勿逕
送上級法院」。 
  　　　　　　　　　　　　　　　書記官　陳瀅
中　　華　　民　　國　　111 　年　　12　　月　　16　　日